【裁判字號】    98,交聲,172
【裁判日期】    980707
【裁判案由】    違反道路交通管理處罰條例聲明異議
【裁判全文】
臺灣基隆地方法院交通事件裁定         98年度交聲字第172號
移送機關即
原處分機關  交通部公路總局臺北區監理所基隆監理站
異  議  人
即受處分人  甲○○
上列異議人即受處分人因違反道路交通管理處罰條例案件，對於
交通部公路總局臺北區監理所基隆監理站於中華民國97年5月8日
所為之處分（原處分案號：基監字第裁42-DB0000000-0號），聲
明異議，本院裁定如下：
    主   文
異議駁回。
    理   由
一、原處分意旨略以：異議人即受處分人甲○○（下稱異議人）
    於民國98年2月20下午5時30分許，騎乘車牌號碼BLK-037號
    重型機車，行經桃園縣龜山鄉○○○路、公園路口因有闖紅
    燈之違規行為，經桃園縣政府警察局龜山分局大埔派出所警
    員張皓程發覺後予以追躡攔停，詎異議人猶拒絕停車接受稽
    查而逃逸，經警員張皓程記明車輛之牌照號碼、車型等可資
    辨明之資料，以桃警局交字第DB0000000號舉發違反道路交
    通管理事件通知單逕行舉發之。嗣異議人於通知舉發單上所
    載之應到案日期後（98年4月2日）向原處分機關提出申訴，
    經原處分機關調查結果，認異議人確有前開違規行為，原處
    分機關乃於98年5月8日依道路交通管理處罰條例第60條第1
    項、第63條第1項第1規定，於98年5月8日以基監字第裁42-D
    B0000000-0號裁決書對異議人裁處罰鍰新臺幣（下同）4,00
    0元並記違規點數1點應無違誤等語。
二、本件異議意旨略以：異議人確實有於上開時間、地點騎乘BL
    K-037號重型機車之事實，但無闖紅燈及拒絕停車接受稽查
    而逃逸之行為，並質疑值勤員警並無證據證明異議人有闖紅
    燈及拒絕停車接受稽查而逃逸之行為，爰依法聲明異議云云
    。
三、按汽車駕駛人，駕駛汽車有違反道路交通管理處罰條例之行
    為，經交通勤務警察或依法令執行交通稽查任務人員制止時
    ，不聽制止或拒絕停車接受稽查而逃逸者，除按各該條規定
    處罰外，處3,000元以上6,000元以下罰鍰，並記違規點數1
    點，同條例第60條第1項、第63條第1項第1款分別定有明文
    。
四、經查：
  (一)異議人於98年2月20日晚間7時30分許，騎乘車牌號碼BLK-03
    7號重型機車，行經桃園縣龜山鄉○○○路、公園路口，因
    有闖紅燈之違規行為，經警發覺後旋追躡攔停，異議人猶拒
    絕停車接受稽查而逃逸，並於同日晚間10時30分許，經警記
    明車輛之牌照號碼、車型等可資辨明之資料，以桃園縣政府
    警察局桃警局交字第警交字第DB0000000號舉發違反道路交
    通管理事件通知單逕行舉發等情，已據證人即桃園縣政府警
    察局龜山分局大埔派出所警員張皓程到庭結證稱：其於98年
    2月20日，與另一同事賴竹恂執勤巡邏勤務，當時各駕駛警
    用機車巡邏，行經桃園縣龜山鄉○○○路與復興二路口時，
    發現異議人騎乘重型機車、沒有戴安全帽騎過路口，從其等
    面前騎過去，其和同事各騎乘警用機車追異議人，當時其等
    並沒有鳴笛或搖動指揮棒，到了文化二路、公園路口時（大
    約追800公尺），異議人就從文化二路闖紅燈左轉公園路，
    這時其等就開始鳴笛追異議人，一直追到文化三路，異議人
    在文化三路中線缺口迴轉，其騎乘的警用機車也是在中線處
    ，其跟在異議人左後方，異議人迴轉時其有看到，並且跟著
    異議人迴轉，再由文化三路往復興三路方向騎乘，後再經過
    文化三路、公園路口時，因為異議人速度很快所以放棄追逐
    ；異議人在文化三路中線缺口迴轉時應該已經知道有警用機
    車在追逐他，且警車就在異議人機車的左後方，當時雙方車
    輛都在直行，異議人迴轉有阻擋警用機車前行，異議人並無
    實際衝撞警用機車，異議人當時的用意應該是為了迴轉躲避
    警方的追逐而非謂了衝撞警車，且當時警方追捕的摩托車只
    有一部，在公園路就已經開始鳴警報器；又異議人迴轉時其
    就已經記住車牌及車型，放棄追逐後其等就用無線電查詢車
    籍資料，並確定該車不是失竊車輛；回派出所後警方有撥打
    異議人留在監理站之電話號碼，並請異議人家屬轉達，家屬
    亦告知異議人確實有在桃園縣龜山地區活動，其等並請異議
    人家屬請異議人至派出所說明，但異議人一直未出現，所以
    才依規定告發等語（參見本院98年6月19日訊問筆錄）。
  (二)然查，本件舉發員警係自異議人在桃園縣龜山鄉○○○路與
    公園路口闖紅燈後，即自後方追躡異議人，然該員警持續緊
    盯異議人，嗣追至桃園縣龜山鄉○○○路、公園路口時始放
    棄追逐，業經證人張皓程於本院訊問時結證甚詳。從而，異
    議人於上開違規時間之出入地點，亦與本件違規路段有相當
    之地緣關聯，則異議人確於上開時、地，騎乘車牌號碼BLK-
    037號重型機車，而有上開違規之行為，應堪認定。然證人
    張皓程對於本件異議人違規及舉發經過，已結證陳述如前，
    而證人張皓程與異議人間並無何身分利害或業務關係，亦無
    嫌隙，衡情證人張皓程應無甘冒偽證罪刑責風險而設詞構陷
    異議人之理。本件既查無任何證據足資證明證人張皓程有何
    捏造事實違法取締之不法情事，且證人張皓程之證言又與常
    情無悖，足認伊證述應非子虛，自可採信。
  (三)另異議人雖稱本件並無證據足以證明其確有前開違規情事。
    然查闖紅燈、拒絕停車接受稽查而逃逸等違規行為之取締，
    依其違規行為本質，本多係在瞬間發生，通常多委由當場執
    行取締違規公務員之認識與判斷，必須為立即之取締作為，
    此為達成維持交通秩序目的所必要。且依道路交通管理處罰
    條例之規定，此種立即性之舉發違規，多依員警之認知、判
    斷而已足，並無須另有其他積極佐證。此乃因執行職務之公
    務員，通常多具有一定之考選資格與專業訓練，且其執法之
    對象係不特定之大眾，故其立場經立法機關推定，應具有客
    觀、中正與公平之特質，而無故意偏頗之虞，是此種逕由公
    務員所為之事實認定，除非有其他積極證據，足資認定公務
    員於執行職務時，有故意或過失侵害人民權利之情形，或處
    分本身有重大明顯之瑕疵而應予撤銷者外，否則本於行政目
    的達成之必要與公權力之尊重、公信力之維持，司法機關宜
    予尊重。本件異議人並無證據證明本件舉發員警有何捏造違
    規事實之情形，自難以其臆測之詞遽謂本件舉發有何不法情
    事。綜上所述，異議人上揭違規事實已臻明確，異議人空言
    否認有違規行為，要無可採。本件事證明確，異議人違規行
    為堪以認定，應依法處罰。
五、綜上所述，異議人於上揭時、地騎乘機車確有駕車行經有燈
    光號誌管制之交岔路口闖紅燈且違反道路交通管理處罰條例
    之行為，拒絕停車接受稽查而逃逸之違規行為。從而，原處
    分機關依道路交通管理處罰條例第60條第1項、第63條第1項
    第1款規定，裁處罰鍰4,000元並記違規點數1點，核無違誤
    ，異議人提出聲明異議，為無理由，應予駁回。
六、據上論斷，應依道路交通管理處罰條例第87條第2項、道路
    交通案件處理辦法第19條裁定如主文。
中    華    民    國    98    年    7     月    7     日
                    交通法庭法    官  何怡穎
以上正本證明與原本無異。
對於本件裁定如有不服，應於收受送達後5 日內，向本院提出抗
告書狀（應附繕本），敘述抗告之理由，抗告於臺灣高等法院。
                            書 記 官  王一芳
中    華    民    國    98    年    7     月    7     日


司法院資訊處製作；財團法人民間司法改革基金會備份。
